最高法院刑事判決　　　　　　　　　　　　　　　九十一年度台上字第五七三五號
　　上　訴　人　甲○○
右上訴人因偽造文書案件，不服台灣高等法院台中分院中華民國八十九年七月十八日
第二審判決（八十九年度上訴字第一０五五號，起訴案號：台灣台中地方法院檢察署
八十八年度偵字第二四五三八號），提起上訴，本院判決如左：
    主  文
原判決撤銷，發回台灣高等法院台中分院。
    理  由
本件原判決認定上訴人甲○○係設於台中縣大里市○○街二一五號「豆豆龍電視遊樂
器專賣店」之負責人，以販售各類電視遊樂器主機、周邊設備及光碟片為業，明知「
PLAYSTATION 」商標設計圖係日商蘇妮股份有限公司向經濟部申請註冊取得商標專用
權，「PS」商標設計圖，係日商新力電腦娛樂股份有限公司（以下簡稱新力公司）向
經濟部申請註冊取得商標專用權，均指定使用於商標法施行細則第二十七條第八十類
之電腦、家庭微電腦、公司用微電腦、硬體、軟體、電腦用磁帶磁碟、電視遊樂器用
程式卡帶、磁帶、磁碟、驅動器之商品，專用權期間，「PLAYSTATION 」部分，自民
國八十四年三月一日起至九十四年二月廿八日止，嗣並移轉登記給新力公司（登載於
八十四年六月十六日第二卷第十二期商標公報），新力公司之「PS」部分，自八十五
年三月十六日起至九十五年三月十五日止，在國際間行銷多年，已為相關大眾所共知
之商標圖樣，且明知綽號「阿吉」之不詳姓名男子持以兜售之新力公司製作之遊戲光
碟片每片售價僅為新台幣（下同）三十五元，與新力公司出售之原版光碟片每片單價
一至二千元不等相去懸殊，顯係仿冒之光碟片，且為避免遭查緝，並將各該仿冒之光
碟片之外包裝圖樣抽出集合成冊供不特定客戶購買時查閱，竟未經商標專用權人新力
公司之同意，並基於概括之犯意，自八十八年十月間起，連續向「阿吉」以前開單價
販入後，再以每片六十元售出牟利，而連續販賣仿冒商標之遊戲光碟一百餘片。又上
開光碟片於使用更換ＩＣ之電視遊樂器主機（仿冒之遊戲光碟如使用世雅或新力公司
之原廠主機時，便無法執行）執行程式，在電視螢幕上出現「PLAYSTATION 」、「PS
」商標，與真品為相同之使用，致與新力公司所製作之真品相混淆，且電視螢幕上會
出現「Licensed by Sony Computer Enterprisement Ltd」，依其用意為取得新力公
司之授權，但事實上並未取得新力公司之授權，連續行使該偽造之文書，足以生損害
於新力公司。嗣於八十八年十二月十三日，為法務部調查局台中縣調查站在右址豆豆
龍遊樂器專賣店查獲，並扣得上訴人販入尚未賣出之仿冒新力公司商標之遊戲光碟片
四百二十七片、仿冒新力公司之光碟片目錄七冊等情。因而撤銷第一審判決，改判論
處上訴人連續行使偽造私文書罪刑，固非無見。
惟查：(一)、有罪之判決書，其理由說明與事實記載或卷內證據資料不相符合，即屬判
決理由矛盾，其判決當然為違背法令。原判決認上訴人販賣之仿冒光碟片，經電視遊
樂器主機執行結果，電視螢幕上會出現「LICENSE BY SONY COMPUTER ENTERTAINMENT
INC.」等字樣，依其用意為取得新力公司之授權等情，係以該事實業經台中縣調查站
勘驗屬實，有扣押證物勘驗報告書筆錄及相片二幀附偵查卷可憑，為其論據。然查依
上開扣押證物勘驗報告書所載，扣押之光碟片經播放結果，第一畫面出現SONY商標圖
樣，第二畫面出現「PS」及「PLAYSTATION 」圖樣，其後即執行遊戲程式，並未記載
有出現上開英文之取得新力公司授權之文字（見他字卷第十頁），且偵查卷內亦無勘
驗時之相片，卷內僅有告訴人提出附第一審之相片二張（見第一審卷第一二七頁），
足見原判決上開理由之說明與卷內資料不相符合，難謂適法。(二)、原判決事實欄記載
上訴人為避免遭查緝，乃將各仿冒之光碟片之外包裝圖樣抽出，集合成冊，供不特定
客戶購買時查閱等情，並以該查扣仿冒新力公司之光碟片目錄七冊，作為認定上訴人
犯罪之證據。惟查該光碟片目錄有無新力公司之商標及新力公司授權製造等文字？上
訴人提供該光碟片目錄予客戶查閱，是否即係販賣仿冒商標商品及行使偽造私文書之
犯行？如認光碟片內有前述授權製造文字，上訴人販賣光碟片時，是否有依光碟片內
資料對購買者主張該產品為告訴人製造之真品，而有行使偽造私文書之犯意？原審就
上開重要待證事項，未詳予調查、審認、說明，即遽行判決，亦有可議。上訴意旨指
摘原判決違背法令，尚非全無理由，應認有發回更審之原因。
據上論結，應依刑事訴訟法第三百九十七條、第四百零一條，判決如主文。
中      華      民      國    九十一    年      十      月      九      日
                              最高法院刑事第七庭
                                  審判長法官  張  信  雄
                                        法官  賴  忠  星
                                        法官  張  清  埤
                                        法官  呂  永  福
                                        法官  陳  世  雄
      右正本證明與原本無異
                                              書  記  官
中      華      民      國    九十一    年      十      月     十八     日
